臺灣高等法院高雄分院刑事裁定　　　　　 96年度抗字第470號
抗　告　人
即搜索人　　　臺灣高雄地方法院檢察署檢察官
受搜索人
即犯罪嫌疑人　甲○○
上列抗告人因逕行搜索之事後陳報案件，不服臺灣高雄地方法院
中華民國96年11月12日裁定（96年度急搜字第38號），提起抗告
，本院裁定如下：
    主  文
原裁定關於高雄市前金區○○○路301 號部分撤銷，發回臺灣高
雄地方法院。
    理  由
一、本件抗告意旨略以：受搜索人即犯罪嫌疑人甲○○（下稱受
    搜索人甲○○）於臺灣高雄地方法院檢察署檢察官偵查中，
    並未陳述高雄市前金區○○○路301 號之地點，且依在高雄
    市前金區○○○路299 號前埋伏之員警陳報，發現受搜索人
    沈攸容自高雄市○○○路301 號返回高雄市○○○路355 號
    11樓之1 接受搜索後，再帶同執行員警前往高雄市前金區○
    ○○路299 號執行搜索，亦經沈攸容當場確認，並坦承該處
    有人在屋內，並有相關證物在屋內，惟要求員警提出搜索票
    始能入內搜索；參以當時沈攸容頻頻以手機聯繫或接聽來電
    ，檢察官依上開情形，研判確有相當理由且情況急迫，非迅
    速搜索，證據有偽造、變造、湮滅或隱匿之虞，遂指揮員警
    對上開處所逕行搜索，於法要無不合。且檢察官係以刑事訴
    訟法第131 條第2 項逕行搜索陳報原審，原審竟以員警偵查
    報告記載「有明顯事實足認有人在內犯罪而情形急迫，非迅
    速搜索，恐相關證據遭湮滅或隱匿之虞，爰依刑事訴訟法逕
    行搜索相關規定，對高雄市前金區○○○路301 號逕行搜索
    」等語，遽認本件非刑事訴訟法第131 條第2 項之逕行搜索
    ，而係屬刑事訴訟法第131 條第1 項之緊急搜索，顯有曲解
    。是原審裁定顯有違誤之處，爰依法提起抗告，請求撤銷原
    裁定等語。
二、原審以刑事訴訟法第131 條第1 項規定逕行搜索事由，應僅
    限於找人之拘捕搜索，並不包括找物之偵查搜索，亦即，本
    項搜索目的在於發現應受拘捕人，除結合拘捕後之附帶搜索
    外，不得再為其他之搜索，審酌搜索、扣押筆錄及偵查報告
    所載，縱有事實足認有人在屋內犯罪而情況急迫，因逕行搜
    索之標的僅限於拘捕受搜索人，拘捕後，除附帶搜索外，即
    不得再行搜索，況再至他處逕行搜索高雄市前金區○○○路
    301 號之房屋，是搜索人逕行搜索上開七賢二路301 號房屋
    ，並於該屋內取出上開之物，應不符合逕行搜索之要件，在
    未聲請搜索票下，該搜索程序自非合法，應予撤銷云云。
三、經查：
　(一)按「搜索，應用搜索票」，刑事訴訟法第128 條第1 項定有
　  明文；另「有左列情形之一者，檢察官、檢察事務官、司法
    警察官或司法警察，雖無搜索票，得逕行搜索住宅或其他處
    所：一因逮捕被告、犯罪嫌疑人或執行拘提、羈押，有事實
　  足認被告或犯罪嫌疑人確實在內者。二因追躡現行犯或逮捕
    脫逃人，有事實足認現行犯或脫逃人確實在內者。三有明顯
    事實足信為有人在內犯罪而情形急迫者。檢察官於偵查中確
    有相當理由認為情況急迫，非迅速搜索，24小時內證據有偽
    造、變造、湮滅或隱匿之虞者，得逕行搜索，或指揮檢察事
    務官、司法警察官或司法警察執行搜索，並層報檢察長。前
    二項搜索，由檢察官為之者，應於實施後3 日內陳報該管法
    院；由檢察事務官、司法警察官或司法警察為之者，應於執
    行後3 日內報告該管檢察署檢察官及法院。法院認為不應准
    許者，應於5 日內撤銷之」，刑事訴訟法第131 條第1 項、
    第2 項、第3 項亦有明文。揆諸前揭法條規定及立法增設事
    後審查機制之意旨，乃為避免緊急搜索權發生浮濫行使，產
    生侵害人權之流弊，故有由檢察官為逕行搜索者，應於實施
    後陳報該管法院之規定。
　(二)次按「刑事訴訟之目的，固在發現真實，藉以維護社會安全
  　，然其手段仍應合法純潔、公平公正，以保障人權；因此對
    於身體、住宅之搜索，為嚴重侵犯人民身體自由、居住安寧
    、隱私及財產權之行為，故執行搜索時，自應嚴格遵守刑事
    訴訟法之規定，不得逾越必要之程度，始符該法保障人民不
    受非法及不當搜索之本旨。刑事訴訟法第131 條於91年2 月
    8 日修正，關於緊急搜索包括對人的緊急搜索與對物的搜索
    ，即指1.逮捕被告或執行拘提羈押2.追躡現行犯或逮捕脫逃
    人3.有事實足信有人在內犯罪而情形急迫者，與證據有偽造
    、湮滅或隱匿之虞者，並規定事後陳報制度，由檢察官為之
    者，應於實施後3日 內陳報該管法院，如由檢察事務官、司
    法警察官、司法警察為之者，應於5 日內（應係3 日內之誤
    ）陳報該管檢察署檢察官及法院。法院認為不應准許者，應
    於5 日內撤銷之。同時規定如未依期限規定陳報法院，或經
    法院撤銷者，審判時法院得宣告所扣得之物不得作為證據。
    因此法院就緊急搜索，其審查內容：(1)相當理由之審查：應
    審查實質上是否具備相當理由得發現證據；(2)緊急條件之審
    查：是否確有情況急迫之事實致不能於搜索前取得搜索票（
    即令狀例外）；(3)陳報期間之審查：如不具上揭二條件之一
    時，法院應認與緊急搜索之要件不符，予以撤銷。」（最高
    法院93年度台上字第6947號判決意旨可資參照）。又法務部
    92年9 月4 日發佈修正之「檢察機關實施搜索扣押應行注意
    事項」第18點規定：「檢察官依本（刑事訴訟）法第131 條
    第2 項為逕行搜索時，應以具有相當理由顯示其情況急迫，
    且如不實施搜索，證據在24小時內有遭偽造、變造、湮滅或
    隱匿之危險情形，而無法及時向法院聲請搜索票者為限。此
    所謂『相當理由』，應依當時情況是否急迫、犯罪證據是否
    存在、是否有立即實施搜索之確實必要等情審慎衡量判斷之
    」。
  (三)本件抗告人向原審法院為逕行搜索之事後陳報，業已提出：
    1.承辦員警96年11月7 日偵查報告1 份；2.原審法院96年度
    聲搜字第2188號搜索票2 張（受搜索人：沈攸容，搜索處
    所：高雄市○○○路357 號10樓之1 ；受搜索人：沈攸容
    、甲○○，搜索處所：高雄市○○○路357 號11樓之1） ；
    3.96年11月6 日搜索扣押筆錄暨扣押物品目錄表1 份（執行
    處所：高雄市三民區○○○路355 號11樓之1 、357 號10樓
    之1 、357 號11樓之1） ；4.96年11月6 日搜索扣押筆錄1
    份（執行處所：高雄市前金區○○○路301 號）；5.檢察官
    96年11月7 日簽呈1 份等資料為證。抗告人於96年11月6 日
    指揮警方逕行搜索後，業依規定於3 日內之96年11月8日 向
    原審法院陳報，有臺灣高雄地方法院檢察署96年11月8 日雄
    檢惟水96逕搜25字第96469 號函上原審法院之收狀章戳可稽
    ；且抗告人所提出之上開文書資料，已足以就(1)實質上是否
    具備相當理由得發現證據；(2)是否確有情況急迫之事實致不
    能於搜索前取得搜索票（即令狀例外）等情況，為相當之釋
    明。參以受搜索人甲○○、沈攸容於抗告人偵查中，均未陳
    述高雄市前金區○○○路301 號之地點，致抗告人未及向原
    審法院聲請搜索上開處所，抗告人並非係以聲東擊西之方式
    ，故意（惡意）不向原審法院聲請搜索上開地點。再佐以受
    搜索人沈攸容自陳其係自高雄市前金區○○○路30 1號步出
    ，並坦承有相關人員及證物在該處屋內，惟要求員警提出搜
    索票始能入內搜索，且當時沈攸容頻頻以手機聯繫或接聽來
    電，則檢察官依上開情形，研判確有相當理由且情況急迫，
    非迅速搜索，證據有偽造、變造、湮滅或隱匿之虞，遂指揮
    員警對上開處所逕行搜索，衡情於法尚無不合。
四、綜上所述，抗告人既已釋明有「有相當理由顯示其情況急迫
    ，且如不實施搜索，證據在24小時內有遭偽造、變造、湮滅
    或隱匿之危險情形，而無法及時向法院聲請搜索票」之情形
    ，則原審法院以抗告人指揮警方對於受搜索人甲○○於高雄
    市前金區○○○路301 號處所之逕行搜索，不符合刑事訴訟
    法第131 條第1 項逕行搜索之要件，而裁定將該部分逕行搜
    索之程序撤銷，尚有誤會及可議之處。職是，抗告人抗告意
    旨指摘原裁定將此部分逕行搜索之程序撤銷為不當，洵有理
    由，爰將原裁定撤銷，發回原審法院依法更為裁定。
五、據上論結，應依刑事訴訟法第413 條前段，裁定如主文。
中　　華　　民　　國　　96　　年　　12　　月　　11　　日
                  刑事第七庭    審判長法  官 莊飛宗
                                      法  官 黃憲文
                                      法  官 孫啟強
以上正本證明與原本無異。
不得再抗告。
中　　華　　民　　國　　96　　年　　12　　月　　11　　日
　　　　　　　　　　　　　　　　　　　書記官 黃富美
